【裁判字號】    95,交抗,73
【裁判日期】    950530
【裁判案由】    聲明異議
【裁判全文】
臺灣高等法院高雄分院刑事裁定          95年度交抗字第73號
抗  告  人
即異 議 人
即受處分人  甲○○
原處分機關  高雄市政府
上列抗告人因聲明異議案件，不服臺灣高雄地方法院中華民國95
年4 月24日裁定（95年度交聲字第174 號），提起抗告，本院裁
定如下：
    主  文
抗告駁回。
    理  由
一、原處分意旨略以：受處分人即異議人甲○○於民國94年11月
    20日下午6 時10分許，騎乘車牌號碼XMC-537 號重型機車，
    在行經設有燈號管制之臺北市○○路○ 段與石牌路1 段之交
    岔路口時，於石牌路1 段之紅燈號誌亮起之情況下違規右轉
    闖越紅燈，又經警攔停，竟拒絕停車，加速駛離現場，為同
    市北投分局石牌派出所警員逕行開單舉發，由原處分機關依
    道路交通管理處罰條例第53條第1 項、第60條第1 項及第63
    條第1 項等規定，各裁處異議人罰鍰新臺幣（下同）1,800
    元、3,000 元，並記違規點數1 點等語。
二、聲明異議意旨略以：受處分人即異議人甲○○否認其於前開
    時、地，騎乘重型機車行經該路口，即本件紅燈右轉、不服
    取締逃逸之行為人並非其本人，原處分機關裁處異議人罰鍰
    ，顯非適當，故異議人不服該裁處，乃提起本件異議云云。
三、異議駁回部分：
（一）按汽車駕駛人，駕駛汽車有違反本條例之行為，經交通勤
      務警察或依法令執行交通稽查任務人員制止時，不聽制止
      或拒絕停車接受稽查而逃逸者，除按各該條規定處罰外，
      處新臺幣3,000 元以上6,000 元以下罰鍰，並記違規點數
      1 點，道路交通管理處罰條例第60條第1 項及第63條第1
      項第1 款，分別定有明文。
（二）本件異議人騎乘所有之車牌號碼XMC-537 號重型機車，於
      94年11月20日下午6 時10許，在行經設有燈號管制之臺北
      市○路路○ 段與石牌路1 段之交岔路口時，於石牌路1段
      之紅燈號誌亮起之情況下違規右轉闖越紅燈，又經警攔停
      ，竟拒絕停車，加速駛離現場，經員警逕行開單舉發等情
      （紅燈右轉之違規樣態問題，另如下述），有台北市政府
      警察局北市警交字第AEU058619 、AEU058620 號舉發違反
      道路交通管理事件通知單各1 件附卷足憑。另證人即舉發
      本件違規事件之執勤警員劉富榕則於原審調查時到庭具結
      證稱：「當時1 個人在石牌路口服交通整理勤務，負責疏
      導塞車或是舉發違規，交通擁擠的時候站在路口疏導交通
      ，如果沒有塞車就站在路邊舉發違規，本件舉發時站立位
      置在石牌路1 段右轉到承德路7 段的路口，因石牌路紅燈
      時，均禁止右轉，當時卻有1 台機車違規右轉，要攔停時
      加速駛離。因為駛近到右轉過來時候，會有一段時間，我
      看他右轉過來，我就吹哨鳴笛指揮停車，該車右轉後就偏
      斜往路中間機車道向北方向離去，右轉當時我就知道他沒
      有停車的意思，便注意看車牌號碼、特徵並抄錄（黑色機
      車、行為人是白帽黑外套、車號），但沒有注意機車廠牌
      ，整個過程約為5 秒左右。違規機車從路口右轉行進距離
      約為10公尺，與我最近的距離約為1 公尺多，當時路口路
      燈很亮，視線良好，不會誤認。執勤時照相機、錄音帶會
      隨身攜帶，但本件使用蒐證儀器會來不及，所以沒有照相
      ，事後有查證車籍資料。」等語明確（原審95年4 月18日
      訊問筆錄），衡酌本件證人站立位置、目睹違規經過久暫
      、距離、當時燈光視線、取締動機及注意力，異議人亦不
      否認當時機車未借他人使用、亦未有失竊情形，且機車顏
      色亦與證人所述相等節，證人應無辨識或記憶車號錯誤情
      形，參以證人與異議人間不僅未有任何怨隙，又係毫不相
      識之人，衡情證人應無設詞攀誣，或虛構違規事實以陷害
      異議人之理。況警員執行公務，依法作成行政處分時，本
      身即受有行政責任之監督，且其到庭具結作證，更係以刑
      事責任擔保其證言之真實性，故證人劉富榕前開證述內容
      ，經核尚無不可採信之處。因之，異議人於前揭時、地，
      騎乘前開重型機車，於行經設有燈光號誌管制之交岔路口
      ，有紅燈右轉後，復拒絕停車接受稽查而逃逸之事實，應
      可認定。
（三）從而，原處分機關援引道路交通管理處罰條例第60條第1
      項及第63條第1 項第1 款等規定，據以裁處異議人罰鍰
      3,000 元，並記違規點數1 點，核無違誤。原審認受處分
      人此部分聲明異議為無理由，裁定駁回其異議聲明，於法
      並無不合，抗告意旨，仍執：本件乘騎機車違規紅燈右轉
      ，不服取締逃逸之行為人並非其本人等詞，指摘原審此部
      分裁定不當，為無理由，應予駁回。
四、撤銷原高市府交裁字第裁32-AEU058619號處分部分：
（一）按汽車駕駛人轉彎時，不依號誌指示者，處200 元以上60
      0 元（均銀元）以下罰鍰，道路交通管理處罰條例第48條
      第2 款定有明文。又車輛面對圓形紅燈表示禁止通行，不
      得超越停止線或進入路口，道路交通標誌標線號誌設置規
      則第206 條第1 項第5 款第1 目亦規定甚明。
（二）汽車駕駛人，行經有燈光號誌管制之交岔路口闖紅燈者，
      處新臺幣1,800 元以上5,400 元以下罰鍰，道路交通管理
      處罰條例第53條雖亦有明文之規定，然考此條文所稱之「
      闖紅燈」，應係指汽車行經設有燈光號誌管制之交岔路口
      ，而在其行向之燈號為紅燈之情況下，駕駛人仍強行進入
      路口，並繼而橫越通過該交岔路口，或者左轉進入橫向車
      道之駕駛行為而言，此際因該駕駛人之駕駛行為，將可能
      嚴重影響橫向雙向車流之行車順暢及行人之通行安全，而
      造成橫向左右來車行車上之極大衝突與妨礙，並對依規定
      通過馬路之行人造成莫大之危險，故道路交通管理處罰條
      例乃在不遵守道路交通號誌之指示等規定外，另為本條之
      特別規定。然假若汽車行經設有燈光號誌管制之交岔路口
      ，而在其行向燈號為紅燈之情況下，駕駛人係做右轉彎或
      將車身全部超越路口停止線而停止等駕駛行為，而無逕行
      橫越該交岔路口或作左轉之情事，則此等駕駛行為，對於
      同時為綠燈行向之橫向來往車輛及行人而言，雖亦會造成
      妨害及危險，然其所影響者則可能僅係左方單向外側車道
      來車，而非橫向道路之雙向左右來車，故此等駕駛行為之
      危險性，顯較前述所稱之「闖紅燈」行為來得小。因之，
      汽車紅燈右轉之駕駛行為，與上開所定義之「闖紅燈」行
      為，二者之間尚不能全然相提並論。再者，在一般道路上
      之交岔路口，因在車流量、行人通行狀況及各項交通狀態
      影響之考量下，相關交通號誌、標誌設置機關，有時會在
      特定交岔路口處之燈光號誌設施中，增加紅燈可以同時右
      轉之指示號誌，而在燈光號誌之圓形紅燈亮起時，同時伴
      隨有右轉箭頭綠燈亮起之狀態，藉以指示該行向之車輛，
      可於紅燈亮時作右轉彎，或者直接在特定交岔路口前，設
      立紅燈可以右轉之交通標誌或標示設施，以告知汽車駕駛
      人得以在紅燈亮時作右轉彎。據此可知，交岔路口在紅燈
      亮時之狀態下，該行向之車輛是否可以同時作右轉彎，仍
      有其交通狀況及周遭環境因素之考量，而非所有之交岔路
      口，在紅燈亮起時之狀態下，該行向之車輛一律不准右轉
      ，自不能與「交岔路口闖紅燈者」等同視之。核諸94年12
      月28日公布（施行日另以行政命令定之）之同開條例第53
      條第2 項規定：「前項紅燈右轉行為者，處新臺幣600 元
      以上1,800 元以下罰鍰」，與同條例第48條之罰鍰基準相
      同，已將2者殊異對待，立法者明揭上開意旨甚明。
（三）綜上所述，異議人於上開時、地，騎乘重型機車途經設有
      燈號管制之交岔路口時，有於紅燈號誌亮起之情況下作右
      轉之駕駛行為雖足認定，但非該當於道路交通管理處罰條
      例第53條之闖紅燈處罰規定之構成要件。從而，異議人主
      張其非紅燈右轉之行為人云云，固無理由，惟原處分機關
      遽然依該條文處罰異議人1,800 元，亦有未洽，則原審改
      依道路交通管理處罰條例第48條第2 款規定，將原高市府
      交裁字第裁32-AEU058619號處分撤銷，並諭知甲○○汽車
      駕駛人轉彎時不依號誌指示，處罰鍰貳佰元（即新台幣陸
      佰元）所為之裁定，尚無不當。抗告意旨，仍執：本件乘
      騎機車違規紅燈右轉之行為人並非其本人等詞，指摘原審
      此部分裁定不當，難認有理由，應予駁回。
據上論斷，應依道路交通案件處理法第26條，刑事訴訟法第412
條，裁定如主文。
中    華    民    國    95    年    5     月    30    日
                  刑事第三庭    審判長法  官  周賢銳
                                      法  官  黃仁松
                                      法  官  謝宏宗
以上正本證明與原本無異。
本件裁定不得再抗告。
中    華    民    國    95    年    6     月    1     日
                                      書記官  熊惠津
                                                      Q


司法院資訊處製作；財團法人民間司法改革基金會備份。
